【裁判字號】    92,上訴,64
【裁判日期】    920226
【裁判案由】    搶奪等
【裁判全文】
臺灣高等法院高雄分院刑事判決                      九十二年度上訴字第六四號
    上  訴  人
    即  被  告  甲○○  男民.
右上訴人因搶奪等案件，不服台灣高雄地方法院九十一年度訴字第一七八一號中華民
國九十一年十一月二十八日第一審判決（起訴案號：台灣高雄地方法院檢察署九十年
度偵緝字第一二三三號），提起上訴，本院判決如左：
    主  文
原判決撤銷。
甲○○傷害人之身體，處有期徒刑伍月，如易科罰金以佰元折算壹日。被訴搶奪部
分無罪。
    事  實
一、甲○○於民國（下同）八十九年十二月十二日上午四時三十分許，在高雄縣鳳山
    市○○路○段大智陸橋頭，駕駛ＵＩ-１０４３號自用小客車與齊德榮所駕駛之
    Ｐ２-０３２１號內搭載友人乙○○（原名廖秀珍）之自用小客車發生車禍，協
    調中甲○○將駕照出示予齊德榮、乙○○觀看，並表明願負賠償之意，惟因身上
    現金不足，先向乙○○借用摩托羅拉牌ｃｄ-９２８（俗稱小海豚）、號碼為0
    000000000號（起訴書誤載為0000000000號）之行動電話
    使用後返還。嗣竟基於傷害犯意，持鋁棒、石頭毆打乙○○、丙○○，致乙○○
    受有頭部撕裂傷（5.5×0.8公分）、丙○○受有右臉頰紅腫之傷害，嗣經乙○○
    、丙○○報警循線查獲。
二、案經乙○○、丙○○訴由高雄縣警察局鳳山分局報請臺灣高雄地方法院檢察署檢
    察官偵查起訴。
    理  由
一、本件檢察官起訴被告犯搶奪罪，及恐嚇、傷害罪，恐嚇及傷害罪，係階段性行為
    ，與搶奪罪數罪併罰。原審法就前述三罪，依數罪併罰之例判決。被告僅就搶奪
    罪及恐嚇罪上訴，參諸最高法院二十九年上字第三三八二號、七十年台上字第四
    六七三號判例意旨，其上訴之效力應及於傷害部分，先此敘明。
二、訊據上訴人即被告甲○○直承傷害告訴人丙○○、乙○○不諱。核與告訴人丙○○、乙○○迭於警訊及偵、審中指訴情節相符，並有驗傷診斷書在卷可憑，而依
    驗傷診斷書所載告訴人乙○○係受有頭部撕裂傷（5.5×0.8公分），並經原審法
    院函詢告訴人乙○○當日就診情形，經大東醫院回函表示：「病患廖秀珍於八十
    九年十二月十二日上午六點五分來本院急診，主訴被人打傷，枕部之撕裂傷（
    5.5×0.8公分），經手術縫合後隨即離去：：：」有該院九十一年八月二十八日
    （９１）大東醫政字第０６２號函在卷可稽，而告訴人乙○○並表示當日係縫了
    五針，以告訴人乙○○所受傷害，足認被告確有對其施以暴行；參以被告已坦認
    有互毆，縱被告事後亦有受傷，亦無解於其傷害告訴人乙○○、丙○○之犯行，
    其傷害犯行應堪認定。
三、核被告基於普通傷害之意思加害告訴人成傷，係犯刑法二百七十七條第一項傷害
    罪。一行為傷害告訴人丙○○、乙○○二人，係一行為觸犯數罪名，為想像競合
    犯，應從一重處斷。公訴人認被告與不詳人姓名友人五人為共同正犯。茲不能證
    明另有五人共同犯罪，自不能論以共同正犯。
四、原審就此部分，為科刑之判決，固非無見，惟(一)本件傷害係被告一人為之，不能
    證明與其他不詳姓名之友人五人共同為之，原審依共同正犯論擬，自有未合。(二)
    原判決就檢察官依階段性行為起訴之恐嚇部分，依數罪併罰之例判決，亦有未合
    。此部分應由本院撤改判，被告被訴數罪，且已定應執行刑，此部分既因上訴而
    撤銷，原定之執行刑，亦應併予撤銷，爰審酌被告因交事故引發對告訴人丙○○
    、乙○○分別造成之身體傷害，犯罪後坦承犯行等一切情狀，量處有期徒刑五月
    ，並依法諭知如易科罰金，以佰元折算壹日之折算標準。
五、公訴意旨另略以：甲○○於民國八十九年十二月十二日上午四時三十分許，在高
    雄縣鳳山市○○路○段大智陸橋頭，與齊德榮所駕駛附載友人乙○○（原名廖秀
    珍）之自用小客車發生交通事故，協調中甲○○藉機向乙○○借用摩托羅拉牌ｃ
    ｄ─９２８（俗稱小海豚）、號碼為0000000000號（起訴書誤載為0
    000000000號）之行動電話聯絡不詳姓名友人五人到場，後返還之。詎
    甲○○於該不詳姓名友人五人到場後，仗著人多勢眾，竟向齊德榮、乙○○揚稱
    ：「你們再囉嗦，我就讓你們死在這裡」等加害生命之言語，致齊德榮、乙○○
    心生畏懼而危害於安全，復圍毆齊德榮、乙○○成傷（傷害部分已判決確定），
    臨行，復基於共同意圖為自己不法之所有，搶奪乙○○所有之前開行動電話一具
    。認甲○○係犯刑法第三百二十五條第一項之搶奪罪及刑法第三百零五條之恐嚇
    罪嫌等語。
  (一)公訴人認被告甲○○係犯刑法第三百二十五條第一項之搶奪罪及刑法第三百零五
    條之恐嚇罪，係以告訴人丙○○、乙○○之指訴綦詳為其唯一論據。訊據上訴人
    即被告甲○○否認搶奪及恐嚇犯行。辯稱未曾搶奪行動電話及恐嚇危害告訴人丙○○、乙○○。
  (二)按犯罪事實應依證據認定之，無證據不得推定其犯罪事實，刑事訴訟法第一百五
    十四條定有明文。所謂犯罪事實之證據，係指足以認定被告確有犯罪行為之積極
    證據而言，該項證據且須適合被告犯罪事實之認定，始得採為斷罪資料最高法院
    二十九年上字第三一０五號、五十三年台上字第二七五０號判例參照）。告訴人
    之告訴，係以使被告受刑事訴追為目的，是其陳述是否與事實相符，仍應調查其
    他證據，以資審認（最高法院五十二年度台上字第一三００號判例參照）。告訴
    人之指訴，須無瑕疵可指，且就其他方面調查，又與事實相符，始足採為認定犯
    罪事實之憑證。苟積極證據不足證明犯罪事實，被告之抗辯或反證縱屬虛偽，仍
    不能以資為積極證據應予採信之理由，而應為被告有利之認定。
  (三)經查：
    １、檢察官指訴被告搶奪被害人行動電話，無非僅憑告訴人之指訴為唯一證據，
        難謂已善盡舉證責任，原審法院函詢中華電信股份有限公司，經該公司回函
        表示：「：：：該號電話（指0000000000號）曾於八十九年十二
        月十二日辦理自願停話，並於九十年一月五日復話：：：」，有該公司台灣
        南區電信分公司鳳山營運處服務中心九十一年十一月五日鳳服二字第
        91C06215號函一紙在卷可稽，此僅能證明告訴人辦理停話及復話之情形，並
        不能為被告犯搶奪罪之佐證。告訴人乙○○、丙○○各於警訊時警訊稱：「
        我們被毆打後離去，並發見廖女之手機甲○○未歸還」（見警卷第一、三頁
        ），乙○○於檢察官偵查時稱：「手機被他拿走了」，乙○○於本院調查時
        仍不能提出其他佐證，另丙○○於本院審理時僅稱被告有搶走乙○○的行動
        電話，此外別無其他證據，自不能僅憑其片面前後不一之指訴，遽為被告犯
        搶奪罪之認定。
    ２、告訴人於警訊時係指控「被告之友人揚言：『你們再囉嗦，我就讓你們死在
        這裡』」此有乙○○及丙○○二人之警訊筆錄可按（見警卷第一、三頁），
        檢察官僅憑告訴人此項片面之指訴，遽起訴被告犯恐嚇罪，其舉證責任自未
        善盡，況乙○○於本院調查時稱係被告與其他之友人共同為之，並無證據以
        實其說。而丙○○於本院審理時，則稱恐嚇不是被告講的，被告用三字經罵
        我們，自不能僅其指訴，遽認被告有此部分犯行。此外亦無切確之事證足以
        證明被告與施恐嚇之友人有犯意之聯絡及行為之分擔被告被訴恐嚇犯行，自
        屬不能證明。
  (四)原審不察，為被告搶奪及恐嚇科刑之判決，不無違誤，被告上訴否認此部分犯行
    ，為有理由，應由本院撤銷改判，不能證明被告犯搶奪罪，自應諭知被告被訴搶
    奪部分無罪。另恐嚇部分，公訴人認與前述判決有罪確定之傷害部分，屬階段性
    行為，即以單純一罪起訴，此部分自不另為無罪之諭知。
據上論斷，應依刑事訴訟法第三百六十九條第一項前段、第三百六十四條、第三百零
一條第一項，刑法第二百七十七條第一項、第五十五條、第四十一條第一項，罰金罰
鍰提高標準條例第一條前段、第二條，判決如主文。
本案經檢察官陳新慶到庭執行職務。中
中         華        民        國    九十二  年    二    月    二十六  日
                              臺灣高等法院高雄分院刑事第四庭
                                  審判長法官  蕭權閔
                                        法官  陳吉雄
                                        法官  陳啟造
右正本證明與原本無異。
恐嚇、傷害部分，不得上訴。
其他部分，檢察官如不服本判決應於收受本判決後十日內向本院提出上訴書狀，其未
述上訴理由者，並得於提起上訴後十日內向本院補提理由書狀（均須按他造當事人
之人數附繕本)「切勿逕送上級法院」。
                                  法院書記官  白蘭
中    華    民    國      九十二      年       二      月    二十六    日


司法院資訊處製作；財團法人民間司法改革基金會備份。
